臺灣臺南地方法院刑事判決
111年度簡上字第67號
上  訴  人  
即  被  告  謝欣樺



上列上訴人因毀損案件，不服本院中華民國111年1月27日本院11
1年度簡字第22號刑事簡易判決（聲請簡易判決處刑案號：110年
度偵字第23244號），提起上訴，本院管轄之第二審合議庭判決
如下：
    主      文
上訴駁回。
    事實及理由
一、本案經本院審理結果，認第一審判決對上訴人即被告謝欣樺
    論以刑法第354條之毀損罪，量處罰金新臺幣（下同）3千元
    ，並依刑法第42條第3項前段之規定，諭知如易服勞役，以1
    千元折算1日，其認事用法及量刑均無不當，應予維持，除
    補充「被告於本院第二審審理中之自白（本院卷第67、108
    、111頁）」外，餘均引用第一審簡易判決書記載之事實、
    證據及理由（如附件）。
二、被告提起上訴意旨略以：被告精神狀況不穩定，且長期在成
    大醫院精神科治療，原審未考量刑法第19條之減刑事由，判
    決實屬過重等語。按量刑之輕重及緩刑之宣告，係事實審法
    院得依職權自由裁量之事項，茍已斟酌刑法第57條各款所列
    情狀而未逾越法定刑度，則不得遽指為違法；又刑罰之量定
    屬法院自由裁量之職權行使，但仍應審酌刑法第57條所列各
    款事由及一切情狀，為酌量輕重之標準，並非漫無限制，在
    同一犯罪事實與情節，如別無其他加重或減輕之原因，下級
    法院量定之刑，亦無過重或失輕之不當情形，則上級法院對
    於下級法院之職權行使，原則上應予尊重（最高法院72年度
    台上字第6696號判決及85年度台上字第2446號判決意旨參照
    ）。是以，倘原審判決之量刑，未有逾越法律所規定之範圍
    ，除顯有失出失入等科罰與罪責不相當之情形外，應予尊重
    ，不得任意加以指摘。查本案原審判決經審酌被告與告訴人
    劉錦佩為鄰居，遇事不思理性解決，僅因細故，及被告患有
    思覺失調症，輕度智能低下，並領有中華民國身心障礙證明
    （偵卷第29頁、原審卷39頁），以致在相關法制觀念欠缺情
    況下，一時失慮為本案犯行，其犯案之動機原因雖可理解；
    惟查被告前即因與鄰人之糾紛，為圖洩憤，犯偽造私文書罪
    及公然侮辱罪，經本院以108年度簡字第1130號判處行使偽
    造私文書罪，2罪，各處有期徒刑2月。又犯公然侮辱罪，處
    拘役10日，均得易科罰金。緩刑2年，並應於判決確定6個月
    內向公庫支付3萬元及完成2場次之法治教育。緩刑期內付保
    護管束等情，有該判決書在卷可按。審酌被告顯然並未習得
    如何理性處理鄰里糾紛，所為誠屬不該。衡酌被告領有身心
    障礙手冊、高職畢業、與家人同住、職業、經濟狀況、犯罪
    動機、目的、家庭、生活等一切具體情狀，量處罰金3千元
    ，並諭知易服勞役之折算標準，其量刑尚稱妥適且未逾越法
    定刑度，自無不當或違法可言。
三、至被告上訴所稱原審未考量刑法第19條之減刑事由乙節，原
    審經調閱被告之就醫紀錄，被告前確因思覺失調症有就醫及
    住院紀錄，有國立成功大學醫學院診療資料摘要表可據；惟
    依被告行為後於接受警詢及偵訊時，均能理解，並就提問能
    針對問題回答，且辯稱是不小心所致等情；核其言詞陳述之
    邏輯並無混亂，且知悉所為係違法，只是辯稱係過失所致云
    云，有警詢及偵訊筆錄在卷可憑。且被告在本案所為犯行之
    表現，過程中還持手機對著告訴人之住處錄影搜證等，亦有
    勘驗光碟照片4張在卷可稽。綜上，難認被告為本案行為當
    時有因行為時因精神障礙或其他心智缺陷，致不能辨識其行
    為違法或欠缺依其辨識而行為之能力，或致其辨識行為違法
    或依其辨識而行為之能力，顯著減低等情形，被告尚不符合
    刑法第19條第1項、第2項所定減刑或免罰要件，自無從依上
    開規定阻卻其責任能力或減輕其刑，僅作為量刑之參考，顯
    見就被告上開所指部分，原審判決已於量刑時加以斟酌。況
    被告經國立成功大學醫學院附設醫院精神科診療評估後，認
    「個案（即被告）之日常生活功能大致獨立，平日可獨立執
    行自我照顧活動及協助部分家務」、「生活常識部分等級尚
    可，顯示個案對於執行日常生活活動所需之常識可大致了解
    」、「個案的認知功能與病前功能相比，並未明顯下降（VI
    Q=89,PIQ=88,FIQ=87）。個案主述最近一年的精神狀況也無
    明顯幻覺、妄想與行為問題…」，有前揭國立成功大學醫學
    院附設醫院111年1月21日成附醫精神字第1110001287號函暨
    檢附被告之精神科就診之診療資料摘錄表及病歷影本可參（
    原審卷第97至98、100頁），難認被告為本案行為當時有因
    行為時因精神障礙或其他心智缺陷，致不能辨識其行為違法
    或欠缺依其辨識而行為之能力，或致其辨識行為違法或依其
    辨識而行為之能力，顯著減低等刑法第19條所規定之情形。
    綜上，被告以原審未考量刑法第19條之減刑事由，判決實屬
    過重為由，提起本件上訴，實無理由，應予駁回。
據上論斷，應依刑事訴訟法第455條之1第1項、第3項、第373條
、第368條，判決如主文。
本案經檢察官林朝文聲請簡易判決處刑，檢察官呂舒雯到庭執行
職務。
中　　華　　民　　國　　111 　年　　6 　　月　　8 　　日
　　　　　　　　　刑事第十四庭  審判長法　官　周紹武
　　　　　　　　　
　　　　　　　　　                    法  官  蕭雅毓
　　　　　　　　　
　　　　　　　　　                    法  官  林岳葳 
以上正本證明與原本無異。
本件不得上訴。
  　　　　　　　　　　　　　　　      書記官　黃得勝
中　　華　　民　　國　　111 　年　　6 　　月　　8 　　日


附件：